【裁判字號】    97,交聲,1208
【裁判日期】    970630
【裁判案由】    聲明異議
【裁判全文】
臺灣臺中地方法院交通事件裁定        97年度交聲字第1208號
原處分機關  交通部公路總局臺中區監理所
異  議  人  乙○○
即受處分人
上列異議人因違反道路交通管理處罰條例案件，對於交通部公路
總局臺中區監理所民國 97年3月20日所為之處分（中監違字第裁
60-G7FA39681號裁決書），聲明異議，本院裁定如下：
    主    文
異議駁回。
    理    由
一、原處分機關交通部公路總局臺中區監理所（下稱原處分機關
    ）係以：受處分人即異議人乙○○（下稱受處分人）於民國
    九十六年九月二十一日二十二時十九分許，駕駛車號Ｂ六－
    九五一九號自用小客車，在臺中市○○路，因「在禁止臨時
    停車處所停車」之違規，經臺中市警察局第六分局西屯派出
    所警員甲○○，依違反道路交通管理處罰條例第五十六條第
    一項第一款規定逕行舉發。嗣經原處分機關於九十七年三月
    二十日，以中監違字第裁六Ｏ－Ｇ七ＦＡ三九六八一號裁決
    書，裁處其罰鍰新臺幣（下同）九百元，於法並無不合等語
    。
二、本件受處分人聲明異議意旨略以：
（一）受處分人於九十六年九月二十一日二十二時十九分許，駕
      駛車號Ｂ六－九五一九號自用小客車，行經臺中市大鵬新
      城時，因內急找不到停車位，遂將車停靠於該社區之內，
      到附近逢甲大學內如廁，該處並非舉發違反道路交通管理
      事件通知單上所載之「逢大路」，亦非「道路、巷、弄」
      ，乃為社區○○○○道，且鋪設有地磚，顯非道路而為私
      人用地。
（二）前述臺中市大鵬新城社區○○○○道，既無明顯之警告或
      禁止停車標誌，亦無臺中市○○設○○路牌、巷、弄標誌
      ，更無充分夜間照明設備，且鋪設有地磚，當時的通道兩
      旁均有居民停車，極易使人陷於錯誤，誤認該社區○○○
      ○道得以停車。臺中市政府亦未將該通道畫為預定道路之
      事實公告週知，顯有行政疏失，逕為裁罰行為人，實違反
      行政罰法第四條之明確性原則、第七條之過失責任原則，
      亦與司法院大法官會議釋字第二七五號、第五六四號解釋
      有違，爰聲明異議，請求撤銷原處分，另為適當之處分等
      語。
三、按「標線依其型態原則上分類如左：一、線條：以實線或虛
    線標繪於路面或緣石上，用以管制交通者，原則上區分如左
    如左：（五）紅實線：設於路側，用以禁止臨時停車」，道
    路交通標誌標線號誌設置規則第一百四十九條第一項第一款
    第五目定有明文；次按禁止臨時停車處所不得停車；汽車駕
    駛人停車時，在禁止臨時停車處所停車者，處新臺幣六百元
    以上一千二百元以下罰鍰，道路交通安全規則第一百一十二
    條第一項第一款、道路交通管理處罰條例第五十六條第一項
    第一款，亦分別定有明文。
四、經查：
（一）受處分人於上開時、地，駕駛車號Ｂ六－九五一九號自用
      小客車，因「在禁止臨時停車處所停車」之違規事實，經
      臺中市警察局第六分局西屯派出所員警甲○○以採證照片
      依法逕行舉發等情，有舉發違反道路交通管理事件通知單
      一紙及採證照片一張在卷可稽。雖受處分人以該處並非舉
      發違反道路交通管理事件通知單所載之「逢大路」，亦非
      「道路、巷、弄」，乃為社區○○○○道，且鋪設有地磚
      ，顯非道路而為私人用地等語置辯。惟按所謂道路：指公
      路、街道、巷衖、廣場、騎樓、走廊或其他供公眾通行之
      地方，道路交通管理處罰條例第三條第一款定有明文。經
      查，大鵬新城南側道路及大鵬新城北側道路（近逢大路段
      ）係為供公眾通行之都市○○道路，其禁止臨時停車之紅
      線為臺中市政府交通處所繪設，屬道路交通管理處罰條例
      第三條第一款所稱之道路等情，有臺中市政府交通處九十
      七年二月十四日中交工字第Ｚ○○○○○○○○○號函在
      卷可稽。而證人即本案舉發員警甲○○於本院訊問時具結
      證稱：舉發地點附近是國防部的眷村國宅，土地上面雖然
      沒有標示路名，但是門牌都是記載逢大路等語。此外，並
      有事後拍攝之現場照片五張附卷可參，足認舉發地點實為
      大鵬新城北側道路，屬供公眾通行之都市○○道路，且為
      道路交通管理處罰條例第三條第一款規定之「道路」，僅
      因警方填製舉發違反道路交通管理事件通知單時，因填單
      警員有所誤認而未能即時記載正確路名，然受處分人實際
      違規地點與警方實際舉發地點既無齟齬，且受處分人駕駛
      之上開自用小客車，確有在繪有紅實線禁止臨時停車之處
      所停車，而有「在禁止臨時停車處所停車」之違規事實，
      受處分人亦不否認採證照片上之車號Ｂ六－九五一九號自
      用小客車為其所駕駛，是縱認舉發員警於舉發違反道路交
      通管理事件通知單上所填載之路名有誤，然該錯誤尚不至
      影響原處分結論之正確性，故實難據此而為有利受處分人
      之認定。受處分人辯稱該處所非「道路、巷、弄」，乃為
      社區○○○○道，且鋪設有地磚，非道路而為私人用地等
      語，容有誤認。
（二）按違反行政法上義務之行為非出於故意或過失者，不予處
      罰，行政罰法第七條定有明文。又應受行政罰之行為，僅
      須違反禁止規定或作為義務，而不以發生損害或危險為其
      要件者，推定為有過失，於行為人不能舉證證明自己無過
      失時，即應受處罰，此亦有司法院大法官會議釋字第二七
      五號解釋可資參照。受處分人稱舉發地點之公共通道，既
      無明顯之警告或禁止停車標誌，亦無臺中市○○設○○路
      牌、巷、弄標誌，更無充分夜間照明設備，且鋪設有地磚
      ，當時的通道兩旁均有居民停車，極易使人陷於錯誤，誤
      認該社區○○○○道得以停車。惟受處分人既領有駕駛執
      照，並親自參與交通運作，自應知悉且有遵守交通標誌、
      標線及相關交通法規之注意義務。而舉發地點紅線有二百
      五十公尺長，光線尚可，晚上目視應該都可看到紅線等情
      ，業經證人甲○○於本院訊問時結證明確，依採證照片亦
      明顯可見車號Ｂ六－九五一九號自用小客車停放地點，確
      有繪製禁止臨時停車之紅實線。顯然，並無受處分人辯稱
      不能目視禁止臨時停車之紅實線的情形，且受處分人縱因
      疏忽而未察看該路段設有紅實線，而將駕駛之上開自用小
      客車停放該處，雖非故意違反道路交通管理處罰條例之規
      定，惟仍屬違反禁止規定之過失行為，於受處分人不能舉
      證證明自己無過失時，即應受處罰。至於舉發地點繪製之
      紅實線，既已明確表示禁止臨時停車之禁令，亦無違反行
      政法上之明確性原則。
五、綜上所述，受處分人確有在前揭時間、地點於禁止臨時停車
    處所停車之行為，原處分機關依道路交通管理處罰條例第五
    十六條第一項第一款、違反道路交通管理事件統一裁罰基準
    表之規定，裁處受處分人九百元，並無不當，本件異議為無
    理由，應予駁回。
據上論斷，應依道路交通管理處罰條例第八十七條第二項，道路
交通案件處理辦法第十九條，裁定如主文。
中    華    民    國    97    年    6     月    30    日
                  交通法庭  法  官  陳  得  利
上正本證明與原本無異。
如不服本裁定，應於送達後五日內，向本院提出抗告狀。
                            書記官  鐘  麗  芳
中    華    民    國    97    年    6     月    30    日


司法院資訊處製作；財團法人民間司法改革基金會備份。
